【裁判字號】    91,交訴,88
【裁判日期】    920408
【裁判案由】    業務過失致死
【裁判全文】
臺灣桃園地方法院刑事判決                          九十一年度交訴字第八八號
    公  訴  人  臺灣桃園地方法院檢察署檢察官
    被      告  丙○○
    選任辯護人  黃啟逢律師
右列被告因業務過失致死案件，經檢察官提起公訴（九十一年度偵字第一二號），本
院判決如左：
    主  文
丙○○從事業務之人，因業務上之過失致人於死，處有期徒刑肆月，如易科罰金，以
參佰元折算壹日。
    事  實
一、丙○○係受僱於高雄市○○區○○路十一號二樓「中工機械股份有限公司」（下
    稱中工公司）之大貨車司機，為從事業務之人。於民國九十年十二月二日二十一
    時許，駕駛車牌號碼ＺＸ─六五七號曳引車，沿桃園縣蘆竹鄉○○路往海湖方向
    行駛，行經濱海路一段二十四公里處時，因故擬將車暫停路旁察看究竟。本應注
    意汽車不得在快車道上臨時停車，於當時復無不能注意之情事，竟疏未注意上開
    路段之路肩狹窄，無法容納上開大貨車之全部車身，仍逕將車子停放於路邊，致
    其左側輪跨越道路邊線，佔用外側快車道。適有朱文章酒醉駕駛車牌號碼ＰＯＱ
    ─四九五號重型機車亦沿上開道路同向自後方行駛而來，本應注意車前狀況，因
    酒醉影響其操控能力，復未注意車前狀況，直接撞上丙○○所駕駛之上開大貨車
    之左後方輪胎及輪拱部位，朱文章當場人車倒地，顱內出血當場死亡。丙○○於
    事故發生後，偵查機關尚不知孰為犯罪嫌疑人時，主動向前來處理警員陳回正表
    示為其駕車肇事，而自首接受裁判，始查知上情。
二、案經丙○○自首、朱文章之配偶乙○○、朱文章之兄甲○○告訴及臺灣桃園縣警
    察局大園分局報告臺灣桃園地方法院檢察署檢察官相驗後自動檢舉偵查起訴。
    理  由
一、訊據被告丙○○固坦承駕駛上開大貨車，於右述時、地跨越道路邊線臨時停車，
    致被害人朱文章騎乘上開機車撞擊其貨車之之左後方輪胎及輪拱部位，而當場死
    亡等情不諱，惟矢口否認有何過失，辯稱：當時已將貨車緊靠路邊，並開停車燈
    ，擺放三角架，其應無過失可言云云。惟查：
  (一)本件車禍事故，有交通事故調查報告表（參相驗卷第三頁）、現場照片九張（參
    相驗卷第十六至十八頁）、被害人所騎乘機車受損後之照片三張（參相驗卷第十
    九頁）、被告所駕駛之貨車照片五張（參相驗卷第二十至二十一頁）、肇事路段
    之白天照片四張（參相驗卷第二十至二十一頁）在卷可稽。由現場之照片及道路
    交通事故調查報告表所繪製之現場圖以觀，在白實線之道路邊線上有落土及被害
    人所騎乘機車之碎片散於地面。又被告所駕駛之大貨車左後方車輪及輪拱上有車
    漆，其位置與被害人所騎乘機車之高度，亦大抵相符，此亦有當時之勘驗照片可
    按（參偵卷第三十六、三十七頁）。被告之大貨車左後車輪輪拱上所採之車漆及
    被害人之機車車前頭上車漆，經警採集後送請內政部警政署刑事警察局以鏡檢法
    、紅外線光譜分析法、掃瞄式電子顯微鏡／Ｘ射線能譜分析法、熱裂解氣相層析
    質譜分析法鑑定結果：二者相似，亦有該局九十一年一月二十四日刑鑑字第二三
    一一九五號鑑驗通知書在卷可查（參偵卷第四十之一至四十二頁）。是綜合上開
    事證，本件車禍事故發生之撞擊地點，應係在外側車道，接近道路邊線處無疑。
    從而，被告辯稱：伊係靜止車輛，遭被害人追撞，核與事實相符，可以採信。公
    訴意旨認被告當時係駕車從路旁匯入車道即與上開事證不符。
  (二)被告雖執上詞置辯，惟按「汽車臨時停車時，應依左列規定：一、．．．快車道
    ．．．不得臨時停車。」，道路交通安全規則第一百十一條第一項第一款定有明
    文。經查，肇事當時時值夜間，該路段為中間設有分隔島，外側劃有白實線之道
    路邊線，道路邊線以內係以白虛線畫分為二車道，是依道路交通標誌標線號誌設
    置規則第一百四十九條第一項第三款規定，該二車道應均屬快車道。交通事故調
    查報告表上就肇事路段之快車道數之記載，即有未合。因此依規定，被告僅能在
    白實線道路邊線以外之路肩部分臨時停車。然查，肇事路段之道路邊線至路邊緣
    石間之距離狹窄，無法容納被告所駕駛之大貨車全部車身，此有上開現場照片可
    查（參相驗卷第十六頁），該段路之路肩雖容許停車，但仍不得超越白實線，佔
    用外側快車道。被告領有適當之駕駛執照，對於上開規定應當知之，且當時並無
    不能注意之情事，詎被告竟疏於注意，違反上開規定，不顧其所駕之大貨車車體
    龐大，如停放該處必然會佔用快車道之情況，仍率然停放於路邊，致被害人朱文
    章自其後方同向駛來，因而直接撞上該貨車之左後方輪胎及輪拱而當場死亡，其
    有過失甚明。惟被害人朱文章嗣經法務部法醫研究所鑑定結果：其眼球液檢體酒
    精濃度為一五四MG/DL，亦有該所九十一年一月十七日法醫毒字第○九一○○○
    ○一四七號函可考（參偵卷第三十九頁）。足見被害人確有酒後駕駛動力交通工
    具之情事，且未注意車前狀況，而直接撞擊上開大貨車左後方，亦有過失，且為
    本件車禍事故之主因。本件車禍事故之原因，前經被告聲請由本院委請臺灣省桃
    園縣區車輛行車事故鑑定委員會鑑定結果：認定本件車禍事故係肇因於被告駕駛
    自大貨車未注意前後左右無來車由路旁起駛，此有該委員會九十一年十一月二十
    九日九十一府車鑑桃字第九一一三四九號函暨鑑定意見書在卷（參本院卷）。惟
    該鑑定所認定之事實，顯與現場所遺留之跡證不符，難以採信。本院嗣經被告之
    聲請再送臺灣省車輛行車事故覆議鑑定委員會覆議結果：現有卷附跡證無法研判
    確認大貨車係起駛匯入車道時肇事，惟依據卷附照片所示，機車碎片、落土遺留
    位置與二車車損碰撞部位等跡證資料研判，本案肇事應以被害人於夜晚酒精濃度
    過量下駕駛重機車，疏未注意車前狀況自後擦撞前方跨於車道上，部分車身佔用
    外側車道內停車中之大貨車之可能性較大，亦有該委員會九十二年二月二十七日
    府覆議字第九二一○○五○號函可稽，同於本院之上開認定。從而，本件車禍事
    故係因被害人嚴重酒醉，復未注意車前狀況為肇事主因，但被告停車違反上開規
    定同為肇事因素，依法被告仍難辭其過失之責。
  (三)被害人因本件交通事故當場死亡一節，並經臺灣桃園地方法院檢察署檢察官督同
    法醫師相驗屬實，製有勘驗筆錄、相驗屍體證明書、驗斷書及相驗照片在卷可按
    （參相驗卷第二十四、二十六、三十一至三十七頁、及偵卷第二十四至二十五頁
    ），並與被告之上開過失有相當因果關係。
  (四)綜合上述，本件事證明確，被告犯行，洵堪認定。
二、按被告係中工公司之司機，平日以駕駛大貨車為業，為從事業務之人。核被告所
    為，係犯刑法第二百七十六條第二項之業務過失致人於死罪。其於偵查機關尚不
    知孰為犯人之前，而於警員到場處理時主動表示其為肇事者，業據證人即當時處
    理警員陳回正於本院調查時到庭作證屬實，事後接受本院之審理，已符合刑法第
    六十二條前段自首規定之要件，應依該規定減輕其刑。爰審酌本件車禍事故之發
    生主因在於被害人酒醉後駕車，未注意車前狀況，被告之過失程度較輕等一切情
    狀，量處如主文所示之刑，併諭知易科罰金之折算標準。
據上論斷，應依刑事訴訟法第二百九十九條第一項前段，刑法第二百七十六條第二項
、第六十二條前段、第四十一條第一項前段，罰金罰鍰提高標準條例第一條前段、第
二條，判決如主文。
本案經檢察官李山明到庭執行職務。
中      華      民      國    九十二    年      四      月      八      日
                                   臺灣桃園地方法院交通法庭
               審判長法  官  陳  世  宗
                                             法  官  林  明  洲
                                             法  官  李  桂  英
右正本證明與原本無異。
如不服本判決，應於判決送達後十日內向本院提出上訴狀( 應附繕本 )，上訴於
臺灣高等法院。
                                             書記官  張  淑  芬
中        華        民        國   九十二   年   四   月    十五    日
附錄：本案論罪科刑法條全文：
刑法第二百七十六條第二項：
中華民國刑法第二百七十六條
 (過失致死罪)
因過失致人於死者，處二年以下有期徒刑、拘役或二千元以下罰金。
從事業務之人，因業務上之過失犯前項之罪者，處五年以下有期徒刑或拘
役，得併科三千元以下罰金。


司法院資訊處製作；財團法人民間司法改革基金會備份。
